【裁判字號】    99,交聲,13
【裁判日期】    990423
【裁判案由】    違反道路交通管理處罰條例聲明異議
【裁判全文】
臺灣新竹地方法院交通事件裁定          99年度交聲字第13號
移送機關即  交通部公路總局新竹區監理所新竹市監理站
原處分機關
異  議  人  乙○○
即受處分人
上列異議人即受處分人因違反道路交通管理處罰條例案件，對於
交通部公路總局新竹區監理所新竹市監理站98年12月7 日所為之
竹監新三字第裁51—E00000000 號裁決書聲明異議，本院裁定如
下：
    主      文
原處分撤銷。
乙○○不罰。
    理      由
一、按交通法庭認為聲明異議有理由或聲明異議雖無理由而原處
    分不當或違法者，應以裁定將原處分經聲明異議部分撤銷，
    並自為裁定，道路交通案件處理辦法第20條前段定有明文。
    次按法院受理交通事件，準用刑事訴訟法之規定，道路交通
    管理處罰條例第89條前段亦定有明文。又依最高法院76年臺
    上字第4986號判例意旨謂認定犯罪事實所憑之證據，雖不以
    直接證據為限，間接證據亦包括在內，然而無論直接證據或
    間接證據，其為訴訟上之證明，須於通常一般之人均不致有
    所懷疑，而得確信其為真實之程度者，始得據為有罪之認定
    ，倘其證明尚未達到此一程度，而有合理之懷疑存在，無從
    使事實審法院得出有罪之確信時，即應由法院諭知被告無罪
    之判決。從而，法院於審理受處分人違反道路交通管理處罰
    條例案件，當踐行完畢調查證據程序後為事實之認定時，如
    就原處分機關所認定之違規事實仍有合理之懷疑，而無法確
    信受處分人確有該當於道路交通管理處罰條例各該處罰條文
    之要件事實時，此際即應依訴訟上之待證事實「倘有懷疑，
    則從被告之利益作解釋」之證據法則，作對受處分人有利之
    認定。
二、原處分意旨略以：異議人即受處分人乙○○所有之車牌號碼
    N3Q─783號普通重型機車於民國98年11月1日晚上9時34分許
    ，由新竹縣竹北市○○○路與長青路一段處，有「騎車行經
    有燈光號誌之交岔路口闖紅燈及拒絕停車接受稽查而逃逸」
    之二違規行為，為新竹縣政府警察局竹北分局豐田派出所員
    警填掣竹縣警交字第E00000000 號舉發違反道路交通管理事
    件通知單（下稱舉發單）逕行舉發，嗣異議人到案陳述不服
    ，經原處分機關調查結果，仍認前開違規行為明確，乃依道
    路交通管理處罰條例第53條第1項、第60條第1項、第63條第
    1項第1款、第3 款違反道路交通管理事件統一裁罰基準表之
    規定，裁處異議人罰鍰4800元，記違規點數4 點。是原處分
    罰鍰乙節應無違誤等語，請予以維持等語。
三、聲明異議意旨略以：異議人受僱於甲○○位於新竹市○○街
    100 號卿卿之小吃店擔任服務員工作，原處分認異議人所有
    車輛於上開時、地有「騎車行經有燈光號誌之交岔路口闖紅
    燈及拒絕停車接受稽查而逃逸騎車行經有燈光號誌之交岔路
    口闖紅燈及拒絕停車接受稽查而逃逸」之違規行為，然原處
    分所載時間，係為異議人上班時間，異議人所有車輛亦停放
    在上址小吃店門口，亦無將上開車輛借予他人使用，此有僱
    主甲○○可以為證，是原處分顯有錯誤，爰依法聲明異議等
    語。
四、經查：
（一）本件舉發經過雖經證人即填掣舉發單之新竹縣政府警察局
      竹北分局豐田派出所員警陳坤宏到庭具結證稱：「（問：
      本件是否由你取締？）是。」、「（問：請敘述當天取締
      情形為何？）我是98年11月1 日20至22時執行巡邏勤務，
      21時在長青路上定點告發違規，30幾分看到有二輛機車在
      中正西路由東向西往長青路方向左轉行駛，一輛單人騎乘
      的機車回頭跑掉，另一輛雙載N3Q-783 機車我有要攔停，
      機車本來要停止，在快靠近攔檢點時跑掉，在機車快要停
      止時，我有記下車牌。」、「（問：當時是否在庭異議人
      乙○○騎乘機車？）不是，是一個年輕的男生載女生，兩
      人都有戴安全帽。」、「（問：N3Q-783號機車顏色為何
      ？）證人答忘記了。」、「（問：車款為何？）一般女性
      在騎的，後面四方，前面導流板類似比雅久BUBU的機車。
      」、「（問：如果機車迎面而來，如何抄下車牌號碼？）
      機車左轉闖紅燈後，我走出車道用指揮棒示意停車受檢，
      機車快要接近我，我引導到路邊，快到定點時，機車加速
      逃逸，所以我看到後面車牌號碼，我按新式電腦，確認無
      誤。」、「（問：是否會看錯車牌號碼？）我有近視 300
      度，當時沒有戴眼鏡，但是我確定沒有看錯，否則我不會
      開單，增加自己的困擾。」、「（問：有無調取附近監視
      器或拍照存證？）我有調取監視器，但監視器沒有正常運
      作，所以沒有拍到。我也沒有拍照。」等語（見本院卷第
      21頁反面至22頁），足見證人陳坤宏已確證述當時騎上開
      機車之人是一位年輕之男子載另一名女子，並非異議人乙
      ○○騎乘該機車違規。另外，關於證人有無記錯車牌號碼
      乙節，雖證人係受過專業訓練之員警，其專注力當在於常
      人之上，惟細繹證人陳坤宏前開證詞，其自承有近視 300
      度，當時並未帶眼鏡，衡以當時為夜間9 時許視線本就非
      佳，且證人並未帶眼鏡矯正近視之眼疾，是證人是否錯看
      車牌號碼即非無可疑之處，是本案僅有證人證詞可憑，並
      無其他在場員警、監視器畫面及照片資料足資證明，從而
      本件交通違規之舉發尚有疑義，事實未臻明確，尚無從遽
      認異議人乙○○有騎乘上開機車違規之行為。
（二）又異議人堅稱原處分所載之時間，異議人正在工作，且經
      其僱主甲○○到庭具結證稱：「（問：98年11月1日晚上9
      點多異議人乙○○是否在店裡上班？）有，我們做餐飲的
      ，那天星期天不可能放假，她當天也沒有請假，機車也在
      店旁邊放著。」、「（問：當天異議人乙○○有無把機車
      借給別人？）她來上班之後沒有把車子借給別人，當天也
      沒有。」、「（問：異議人乙○○的機車樣式？）有點粉
      紅色，比雅久。」、「（問：異議人乙○○上班有無打卡
      ？）無，因為我只請一個員工而已。、「（問：員工休假
      的時候，有無休假紀錄？）每月的第一、三個星期一休假
      ，員工不用打卡。」等語綦詳（見本院卷第22頁反面至23
      頁），足認異議人所辯尚屬有據。
五、綜上，本件舉發尚難排除警員於舉發時誤認之可能性，證人
    之證詞，亦難作為對異議人不利之認定，復無其他積極證據
    足認異議人所有之前揭機車，確有於裁決書所載違規時間，
    行經違規地點而違規，揆諸上開法條規定及判例意旨，自應
    為有利於異議人之認定，則原處分機關依道路交通管理處罰
    條例第53條第1項、第60條第1 項、第63條第1項第1款、第3
    款違反道路交通管理事件統一裁罰基準表之規定，裁處異議
    人罰鍰4800元，記違規點數4 點等處分，經核於法尚有未合
    ，本件異議人之異議為有理由，自應將原處分予以撤銷，另
    為異議人不罰之諭知。
六、應依道路交通案件處理辦法第20條前段，裁定如主文。
中    華    民    國    99    年    4     月    23    日
                        交通法庭法  官  邱忠義
以上正本證明與原本無異。
如不服本裁定，應於送達後5日內向本院提出抗告狀。
中    華    民    國    99    年    4     月    23    日
                                書記官  吳美雲

司法院資訊處製作；財團法人民間司法改革基金會備份。
